【裁判字號】    94,易,926
【裁判日期】    950511
【裁判案由】    詐欺
【裁判全文】
臺灣臺南地方法院刑事判決               94年度易字第926號
公  訴  人  臺灣臺南地方法院檢察署檢察官
被      告  乙○○
上列被告因詐欺案件，經檢察官提起公訴（94年度核退偵字第
863、864號），本院判決如下：
    主  文
乙○○犯幫助連續詐欺取財罪，累犯，處有期徒刑陸月，如易科
罰金，以佰元折算壹日。
    事  實
一、乙○○有詐欺、偽造文書前科，前於民國86年間因詐欺案，
    經本院判處有期徒刑四月，緩刑三年確定，嗣因撤銷緩刑，
    於89年6月4日執行完畢，仍不知悔改，乙○○預見詐欺集團
    蒐集他人之金融帳戶存摺、提款卡、印章係作為財產犯罪之
    用，竟仍基於幫助詐欺之犯意，於94年3月17日至18日間在
    不詳地點，將其所有之臺灣中小企業銀行永康分行（下稱臺
    灣中小企銀，帳號：000-00000000000）及誠泰商業銀行永
    康分行帳戶（下稱誠泰銀行，帳號：0000000000000）之印
    章、提款卡等物交與詐欺集團。嗣前揭帳戶存摺、提款卡、
    印章為姓名人數不詳之詐欺集團所使用，由該集團成員基於
    意圖為自己不法所有之概括犯意，於94年3月20日，先以電
    話向丙○○詐稱: 渠為其表弟，急需用錢，要丙○○匯錢至
    其指定之帳戶等語。致使丙○○信以為真而陷於錯誤，遂依
    該集團成員指示分別於同年月21日匯款3次，共新台幣 (下
    同)100 萬元至前揭乙○○之臺灣中小企銀之帳戶內。嗣該
    集團成員又於同年4月4日下午5時30分許，撥打甲○○家中
    電話，佯稱：甲○○之萬泰銀行信用卡卡費未繳款，又稱甲○○之資料已外洩，要去提款機操作變更號碼等語。甲○○
    不疑有他，遂依該集團成員指示轉帳7萬6002元至前揭乙○○之誠泰銀行帳戶。該集團成員復於94年4月4日下午4時50
    分許，撥打戊○○○家中電話，佯稱：其誠泰銀行信用卡被
    盜刷，要去提款機操作變更密碼等語。戊○○○不疑有他，
    遂依該集團成員指示轉帳2萬5692元至前揭誠泰銀行之帳戶
    。
    嗣丙○○、甲○○、戊○○○因發覺受騙遂報警處理，而獲
    上情。
二、案經台南縣警察局永康分局報請臺灣臺南地方法院檢察署檢
    察官偵查起訴。
    理  由
一、訊據被告乙○○矢口否認有何幫助詐欺犯行，辯稱：此臺灣
    中小企銀永康分行、誠泰銀行永康分行帳戶放在公司遺失了
    云云。經查，本院審理中，檢察官詢問被告為何被告申請之
    4帳戶中，僅臺灣中小企銀永康分行、誠泰銀行永康分行帳
    戶的帳簿資料遺失（另有彰化銀行和台南區中小企業銀行帳
    戶）？被告答：有時候，是另外二個帳戶的帳簿已經遺失了
    ，我沒有去申請補發，所以沒有帳簿資料可以遺失等語。而
    經審判長訊問遺失什麼東西？被告先是答：大哥大1支，是
    易付卡的，號碼要想一下才能想起來，還有這些銀行存款簿
    ，沒有其他物品遺失；繼而審判長陸續詢問提款卡、印章等
    物有無遺失，被告始又答稱共遺失3個印章、4本存摺及提款
    卡、密碼等物。而彰化銀行和台南區中小企業銀行帳戶存摺
    被告既稱早已遺失未補發，何以又答稱於當日一同遺失，豈
    非矛盾？況審判長問3個印章、4個帳戶資料均遺失，為何沒
    有向銀行掛失？被告答：因為簿冊內沒有多少錢，且自己做
    生意，很忙，且不知道遺失，所以才會沒有去掛失，不像大
    哥大遺失，沒有大哥大可以使用，才會察覺云云。可是如果
    是竊盜案件，應該公司會被翻動凌亂，且被告亦稱當時公司
    內書類很亂，伊有撿拾整齊等語，為何不知銀行帳戶被竊？
    再參以94年11月4日準備程序時，受命法官問被告該些帳號
    的帳戶存摺、提款卡、印章究係何時掉的？被告答稱「我也
    不清楚。」受命法官再問被告遺失帳戶資料時，公司有無他
    人遺失東西？被告回答「沒有，只有我的掉了，運氣不好。
    」依被告所答公司內顯然非只被告1人，同時被告亦不知該
    2本存摺如何遺失（偵查中亦供稱不知何時失竊），但審理
    中時被告則稱公司是伊所開的1人公司，且是遭小偷竊取云
    云。被告前後所供亦再度不相吻合！繼而審判長問被告臺灣
    中小企銀永康分行、誠泰銀行永康分行帳戶，是否申請來讓
    你姐姐匯款使用？被告答是的。審判長又問這些帳戶既然不
    是遺失就是很久沒有進出使用，你如何讓你姐姐匯款進來？
    被告答還有郵局的帳戶。審判長再問既然有郵局的帳戶，為
    何還要去申請涉案此2件新的帳戶？被告則答有時候，郵局
    的也會找不到云云。被告既已有郵局及彰化銀行和台南區中
    小企業銀行帳戶，又何需再申請臺灣中小企業銀行永康分行
    、誠泰商業銀行永康分行帳戶以供其姊匯款？既為了匯款而
    申請了新帳戶，遺失後卻又不擔心無法匯款，而未向銀行辦
    理掛失補發？被告之作為顯與其申請帳戶之目的相悖。何況
    縱使銀行帳戶內無多餘之錢，但被告既是連同印章也遺失，
    竟無懼他人盜用其印章做出不利被告之事，乃置之不理，完
    全未向警方報案，實有違常理！而且審判長問：涉案此2個
    帳戶於94年3月17日申請時，存入新台幣1百元，隔日此2帳
    戶隨即將該1百元以提款卡領出，為何有此舉動？被告答：
    我只知道有存入一百元，其他的我都不知道，我沒有去領等
    語。依被告所言94年3月18日存摺等物即已遺失，何以如此
    巧合，被告領得新存摺不到1天即均遭竊？被告所辯既有諸
    多前後不一及違反常情之處，其辯解自難予採信。此外，復
    有被害人丙○○、甲○○、戊○○○等人於警詢之證述，臺
    灣中小企業銀行、誠泰商業銀行函覆之交易明細表2紙、客
    戶歷史交易清單2份、被害人丙○○、甲○○、戊○○○提
    出之匯款單及轉帳憑證影本共3紙可資佐證。事證已臻明確
    ，被告犯行足堪認定。
二、參以金融帳戶之申請甚為簡便，除小額之開戶存款外，無需
    支付任何費用，任何人均可自由申請開立使用，若無其他特
    殊目的，豈有費事使用他人金融帳戶之必要；又一般人使用
    帳戶，為求方便明確，以個人名義開立申請，最為便捷、省
    事，並具有保障個人權益之功能，且向銀行申請金融帳戶時
    ，須留存印鑑或設定密碼，其目的即在使該帳戶只供申請人
    個人使用，同時防止他人盜用。但若為從事不法行為，以求
    隱匿個人身分，避免真實身分暴露，而遭追緝，始有支付對
    價，刻意使用他人金融帳戶之需要。再者，社會上以刮刮樂
    詐財、郵局轉帳詐財、國稅局退稅詐財、簡訊詐財之案件層
    出不窮，大眾傳播媒體均有相當程度之宣導，一般民眾均應
    有所認知，被告又非毫無智識之人，對於該不詳姓名之人取
    得並使用其臺灣中小企銀000-00000000000帳號及誠泰銀行
    永康分行0000000000000帳號之動機，當可推知係欲從事不
    法勾當，而被告仍交付其金融帳戶之存摺、提款卡等物與其
    使用，被告顯有幫助該詐騙集利用其帳戶向人詐財之不確定
    故意。
三、被告乙○○基於幫助他人連續詐欺之不確定故意而交付存摺
    、提款卡等物，供詐騙集團連續詐騙他人，核其所為，係犯
    刑法第339條第1項幫助連續詐欺取財罪。其幫助他人犯連續
    詐欺取財罪，為從犯，茲依同法第30條第2項規定，按正犯
    之刑減輕之。又被告有犯罪事實欄所示之前科紀錄，有臺灣
    高等法院被告前案紀錄考可考，其於刑之執行完畢五年內，
    再犯本件有期徒刑以上之罪，為累犯，應依法加重其刑。爰
    審酌被告之素行，犯罪之動機、目的、手段，被害人所受財
    產損失非輕，及其犯後仍否認犯行等一切情狀，量處如主文
    所示之刑，並諭知易科罰金之折算標準，以示懲儆。又被告
    所有臺灣中小企銀000-00000000000帳號及誠泰銀行永康分
    行0000000000000帳號之存摺及提款卡等物，雖係被告所有
    供犯本罪所用之物，惟未經扣案，且已交付姓名、年籍不詳
    之人使用，無法證明尚屬存在，且非屬違禁物，為避免將來
    執行之困難，爰不另為沒收之諭知，併此敘明。
四、據上論斷，應依刑事訴訟法第299條第1項前段，刑法第339
    條第1項、第30條第2項、第41條第1項前段、第47條，罰金
    罰鍰提高標準條例第1條前段、第2條，判決如主文。
本案經檢察官丁○○到庭執行職務
中    華    民    國    95    年    5     月    11   日
                  刑事第七庭  審判長法  官  林英志
                                    法  官  林勝利
                                    法  官  彭喜有
以上正本證明與原本無異。
如不服本判決應於送達後10日內向本院提出上訴狀。
                                    書記官  黃傳鈞
中    華    民    國    95    年    5     月    15    日
附錄本案論罪科刑法條全文
中華民國刑法第339條第1項：
意圖為自己或第三人不法之所有，以詐術使人將本人或第三人之
物交付者，處5年以下有期徒刑、拘役或科或併科1千元以下罰金
。


司法院資訊處製作；財團法人民間司法改革基金會備份。
